【裁判字號】    95,交抗,107
【裁判日期】    950213
【裁判案由】    違反道路交通管理處罰條例
【裁判全文】
臺灣高等法院交通事件裁定             95年度交抗字第107號
抗   告   人
即聲明異議人  甲○○
上列抗告人因違反道路交通管理處罰條例案件，不服臺灣桃園地
方法院，中華民國94年12月31日所為裁定（94年度交聲字第335
號），提起抗告，本院裁定如下：
    主  文
原裁定撤銷，發回臺灣桃園地方法院。
    理  由
一、抗告人即聲明異議人聲明異議意旨略以：聲明異議人甲○○
    於民國九十四年六月二十五日下午三時三十五分許，騎乘車
    號ＡＭＶ－七七六號重型機車，行經桃園縣中壢市○○路及
    新生路口，欲由環北路方向左轉新生路時，為警以「機車未
    依兩段式左轉」為由當場舉發，認為違反道路交通管理處罰
    條例（以下稱本條例）第四十八條第二款。惟系爭路口之多
    時相號誌，係顯示可以直接左轉，而毋庸分兩段式左轉。且
    依道路交通管理處罰條例第四條第二項授權制定「道路交通
    標誌標線號誌設置規則」（以下稱「設置規則」）第六十五
    條第一項之規定（機慢車兩段左轉標誌「遵２０」，用以告
    示左轉機器腳踏車或慢車駕駛人應遵照號誌指示，在號誌顯
    示允許直行時先行駛至右前方路口之左轉待轉區等待左轉，
    俟該方向號誌顯示允許直行後，再行續駛，以兩段方式完成
    左轉。本標誌設於實施機慢車兩段左轉路口附近顯明之處，
    並配合劃設機慢車左轉待轉區標線），並未包含於前述多時
    相號誌顯示之「允許左轉」情形，又該規定並未涵攝本條例
    第四十八條第二款，汽車駕駛人轉彎時，「不依標誌、標線
    、號誌指示」之規定。換言之，多時相號誌顯示「允許左轉
    」與「設置規則」第六十五條第一項規定要求之機慢車兩段
    左轉標誌「遵２０」，何者拘束力優先。此外，系爭路口之
    「遵２０」標誌，並未依「設置規則」規定，設置於「顯明
    之處」，而係設置於超過三公尺之橫桿上，以正前方路面係
    「禁止機車通行」之內側車道，一般頭戴標準安全頭盔，又
    騎用機慢車於外側車道之騎士，於向前平視之視線範圍內，
    顯然無法目視之。爰對桃園縣政府警察局九十四年六月二十
    五日桃警局交字第ＤＡ00000000號舉發違反道路交通管理事
    件通知書正本之行政處分，依道路交通管理處罰條例第八十
    七條第一項等相關規定，向臺灣桃園地方法院聲明異議，請
    求(一)、撤銷上開通知單所為之行政處分；(二)、桃園縣政府警
    察局等相關警察機關不得對本件聲明異議人作成與前開行政
    處分相同之行政處分；(三)該局、該所及該站應負連帶給付返
    還本件聲明異議人前開已繳罰鍰新台幣六百元及郵政劃撥手
    續費十元（合計六百十元）並自前開已繳日即九十四年七月
    四日起至實際清償日止，依民法第二百零七條規定給付百分
    之五之遲延利息。
二、原裁定意旨略以：
  (一)、按道路交通管理處罰條例（以下稱本條例）所定罰鍰之處
      罰，行為人接獲違反道路交通管理事件通知單後，於十五
      日內得不經裁決，逕依第九十二條第三項之罰鍰基準規定
      ，向指定之處所繳納結案；不服舉發事實者，應於十五日
      內，向處罰機關陳述意見；其不依通知所定期限前往指定
      處所聽候裁決，且未依規定期限繳納罰鍰結案或向處罰機
      關陳述意見者，處罰機關得逕行裁決之。本條例第九條第
      一項定有明文。又按本條例之罰鍰基準、舉發、罰鍰繳納
      、向處罰機關陳述意見或裁決之處理程序、易處吊扣汽車
      牌照或駕駛執照基準及繳納機構等事項之處理細則，由交
      通部會同內政部定之。本條例第九十二條第三項定有明文
      。行政院交通部及內政部即依前述授權規定發布有「違反
      道路交通管理事件統一裁罰基準及處理細則」（以下簡稱
      裁處細則）之授權命令。該裁處細則第四十八條第一項規
      定：「違反道路交通管理事件，行為人認為舉發之事實與
      違規情形相符者，得於接獲通知單後，親自或委託他人持
      該通知單，不經裁決向指定之處所，逕依裁罰標準執行並
      繳納罰鍰結案」。此自動繳納罰鍰結案之效果，同細則第
      五十八條第二項規定：「依本細則第四十八條第一項辦理
      經繳納罰鍰結案後逾二十日不得再提出異議」。又按裁處
      細則第四十八條第一項規定於裁處細則第七章之「自動繳
      納罰鍰」章，所稱自動繳納罰鍰，係指依據同細則第十一
      條警察機關所填製「舉發違反道路交通管理事件通知單」
      （下簡稱舉發通知單），行為人認為舉發之事實與違規之
      事實相符，而自動繳納罰鍰者，此類案件無須經由監理機
      關之裁決，亦即行為人繳款之依據係「舉發通知單」，而
      非「裁決書」。至裁處細則第四十一條第一項第一款，另
      規定於裁處細則第六章之「裁決」章，係指行為人依據舉
      發通知單所指定之到案地點，至到案地點，對於舉發事實
      承認無訛者，「得不經裁決」逕依基準表內「自動繳納」
      之規定收繳罰鍰結案者，亦即此類案件非依據舉發通知單
      為繳款依據，而仍係依據監理機關之（口頭）「裁決」（
      非書面為必要）始繳款，惟因行為人不爭執，是監理機關
      於此時不用製作「裁決書書面」之依據，此自同條第四項
      規定「非屬第四十一條第一項情形之案件或行為人到案陳
      述不服舉發者，應使用違反道路交通管理事件裁決書裁決
      之」之規定，更足證之，第一項是「無庸製作裁決書」之
      依據，第四項是「必須製作裁決書」之依據。簡言之，裁
      處細則第四十八條以下，係行為人依據警察機關舉發通知
      單繳款之依據；同細則第四十一條以下，則是行為人依據
      監理機關的「裁決」（未必製作裁決書），二者本有不同
      。又本條例所規範之裁罰機關原則上僅為監理機關，而非
      警察機關（違反本條例第六十九條至第八十四條者例外）
      ，為何裁處細則使得本僅為舉發機關之警察機關，可以取
      得「類似裁罰機關」之地位，顯係因為有本條例第九條第
      一項之授權依據，否則難逃法律保留原則之指責。是警察
      機關之舉發通知單原則上屬「暫時性行政處分」，對於相
      對人終局發生法律效果者乃係裁決書，而非舉發通知單，
      換言之，裁決書始屬「終局行政處分」，在裁決書作成之
      場合，舉發通知單所發生的暫時性法律效果，均為裁決書
      所取代，原則上不應將舉發通知單認定為獨立行政處分，
      並使其直接發生對於確認違規事實之終局效果。惟在例外
      情形，亦即未有裁決書作成，而當事人即依據舉發通知單
      逕行繳納罰鍰者，則不得不將舉發通知單認為「終局行政
      處分」之性質，惟因囿於本條例第八條第一項第一款之規
      定（第十二條至第六十八條由公路主管機關處罰），解釋
      上此仍屬公路主管機關所追認作成之終局行政處分。本件
      原處分機關仍應為公路主管機關交通部公路總局新竹區監
      理所（中壢監理站），而非舉發之警察機關（桃園縣政府
      警察局），異議人以桃園縣政府警察局為異議對象之部分
      ，程序上不合法，應予駁回。且本院既承認舉發通知單於
      受舉發人自動繳納罰鍰之情形屬終局行政處分，自允許異
      議人針對舉發通知單聲明異議，本件雖新竹區監理所中壢
      監理站回覆本院未作成裁決書，仍不應執此認為異議人聲
      明之客體不存在，本院此處見解，與若干（甚至是多數）
      司法實務見解尚有不同，附此敘明。
  (二)、又按當場舉發行為人有本條例之情形者，應填製舉發違反
      道路交通管理處罰事件通知單（以下簡稱通知單）。被查
      獲之駕駛人或行為人為受處分人時，應將該通知單填記後
      交付該行為人簽名或蓋章收受之；拒絕簽章者，並記明其
      事由，視為已收受。「違反道路交通管理事件統一裁罰標
      準及處理細則」（以下簡稱裁處細則）第十一條第一項第
      一款中段定有明文（同細則第四十六條第一項，針對裁決
      書之送達方式，亦有類同之規定）。此種「拒絕簽章視為
      已收受」之規定，乃裁處細則所特別規定之送達方式，查
      其目的不外在應受送達人既為受處罰人，且受處罰人已有
      親自「接觸」該通知單之事實，則為節省傳統送達方式之
      勞費，以「視為送達」之便宜方式，增進行政效能。惟按
      處理違反道路交通管理事件，有關文書送達之程序，依行
      政程序法之規定，裁處細則第五條亦訂有明文。又按行政
      機關為行政行為時，除法律另有規定外，應依本法規定為
      之。行政程序法第三條第一項定有明文。依此規定觀之，
      行政程序法原則上除適用於行政機關之「行政行為」外，
      立法者將之定位為「行政機關通用之行政程序基本法」，
      應甚明顯。道路交通管理處罰條例屬行政法性質之法律，
      應無疑義，本條例之主管機關為警察機關及公路監理機關
      ，均為行政機關，主管機關依本條例舉發或處罰等行為，
      即屬行政（罰）事件之行政行為，各該文書之送達方式，
      自應遵守行政程序法之規定。惟前述行政程序法第三條第
      一項所謂「除法律另有規定外，應依本法規定為之」，究
      應如何理解？所謂法律是否僅指「形式意義之法律」，而
      不包括「實質意義之法律」的法規命令？抑或得包括行政
      規則在內？又是否法律可另為較行政程序法寬鬆之行政程
      序，以排除行政程序法之適用？亦即裁罰細則是否為此處
      「另有規定之法律」，而裁罰細則關於送達另有特別規定
      ，是否即可排除行政程序法之適用？均尚有研求之餘地。
      本院以為，行政程序法為各項行政法規於程序規範之基本
      法，換言之，行政程序法可謂「行政程序基本法」，有學
      者即稱之「行政法的憲法」。是以關於行政程序法與其他
      行政法規之競合效果，至少就程序事項之規定而言，適用
      及操作上至少應掌握以下三項原則（同此見解者，可參見
      湯德宗，行政程序法論，二年十月，初版，頁一四
      六以下）：（一）必須其他行政法令有較行政程序法更為
      嚴格之程序規定者，始得排除行政程序法之適用。（二）
      至其他法律之程序規定，是否更嚴格於行政程序法，應從
      嚴且個別認定。（三）行政程序法另具補充性，亦即行政
      程序法關於「正當行政程序」之基本規定，對於應適用本
      法之所有行政機關，均應有補充之效力。如此方符行政程
      序法為「行政程序基本法」之定位及效果。又按裁處細則
      係依據道路交通管理處罰條例第九十二條所授權訂定，尚
      不論其性質究屬法規命令或行政規則之爭議（惟其屬中央
      法規標準法第七條所定之「授權命令」尚無疑），至少其
      非形式意義之法律，自不得逾越母法，即道路交通管理處
      罰條例之逾越母法之授權，而與法律保留原則有所違背，
      為釋字第五一一號解釋所明示之意旨。是不論係裁處細則
      或道路交通管理處罰條例，對於送達如另有特別規定者，
      亦應遵守前述三項原則，而不得與行政程序法有關送達之
      規定有所牴觸，並為更不利於當事人，或更寬待於行政機
      關之情。末按行政處分，係指行政機關就公法上具體事件
      所為之決定或其他公權力措施而對外直接發生法律效果之
      單方行政行為。行政程序法第九十二條第一項定有明文。
      依此規定並綜合學說上之見解，行政處分之主要特徵在於
      其具有規範作用而對權利或義務產生規制作用，亦即對作
      成處分機關以外之人之權利、義務、法律地位或法律上利
      益直接發生得、喪、變更或造成影響之結果，又是否發生
      法律效果之判斷，應就行政機關表示於外部之客觀意思表
      示予以認定。至行政機關所採之方式為何則非所問，亦不
      因其用語、形式或記載不得聲明不服文字而異其結果。此
      早經釋字第四二三號解釋所闡明。換言之，凡行政行為具
      有規制作用而符合行政處分其他要件者，均應視作行政處
      分，如此方得與不具法效性之觀念通知有所區別。查通知
      單上載明違規事實、違法之法條，及須依應到案日期、處
      所，持通知單到案聽候裁決，逾期不到案，逕行裁決等法
      律效果之自樣，若結合道路交通管理處罰條例第九條，即
      裁罰細則之處罰規定，其對於違規之行為人至少已具有確
      認其違規，及必須依法於十五日內遵期到案陳述聽候，或
      逾期受到逕行裁決之實體法處以罰鍰上法律效果，對於行
      為人具有幾乎不能抗拒之強制力，自屬行政處分，而不能
      單純以尚不得對此通知單不服，即認其屬觀念通知，其理
      自明。通知單既屬行政處分之性質，即受到行政程序法之
      規範，關於通知書送達之程序，自亦不例外。
  (三)、再按書面之行政處分，應送達相對人或已知之利害關係人
      ，行政程序法第一百條第一項前段，定有明文。又關於送
      達之各種方式，行政程序法第一章第十一節（第六十七條
      至第九十條）均定有明文，其中不論是行政機關之自行送
      達或郵務送達，抑或補充送達、留置送達、寄存送達或例
      外之公示送達等規定，除公示送達外，均係掌握「書面之
      行政處分，應使該書面達到於應受送達人之處，使其得以
      知悉該行政處分之內容及（救濟）效果等」之原則，無論
      如何，均無似裁處細則關於「拒絕簽章視為已收受（即送
      達）」之規定，而使得行為人永久喪失持有通知單之機會
      或類似規定。本院以為，「拒絕簽章視為送達」之規定，
      固係為達行政效能之便宜作法，惟至少就通知單之送達言
      ，因為違規人決定是否遵期繳納最低罰鍰額，係以通知單
      為據，此可自通知單上載明「依本單背面所印之罰鍰繳納
      方式．．．繳納罰鍰」、「持本通知單到案聽候裁決」等
      語可知。亦即違規人如因為不服舉發之事實，而以「拒絕
      簽章」之方式拒絕收受通知單，惟於事後又願甘服舉發事
      實，卻因未持有通知單，致無從得知應到案之日期、處所
      等，以繳納罰鍰，而享有最低額罰鍰之利益，即令違規人
      逕自前往監理站，其要如何及依憑何項依據，向裁罰者陳
      述其違規情事，監理站在無通知單可資查詢之下，是否能
      得知違規人及違規事由等情，不無疑問。可想而知之結果
      係，違規人祇能坐等逾越到案日期，而終受到裁罰罰鍰最
      高額之最不利之法律效果。又行為人如係因為不服舉發事
      實而拒絕簽章，解釋上行為人即已有聲明異議之意思，卻
      因為須「於接到裁決書之翌日起十五日內，向管轄地方法
      院聲明異議」之教示規定，而喪失得立即針對通知單不服
      之權利，最後雖得依據裁決書聲明異議，惟如經駁回確定
      ，其所受之法律效果係「須繳納最高額罰鍰」，其間不盡
      合理之處甚明。尤有甚者，如拒絕簽收通知單之違規駕駛
      人並非車輛所有人，亦非其他經車主允許而使用車輛之人
      （例如車輛遭竊盜者使用，未及報警），卻冒用車輛所有
      人之名義，因為通知單不另送達車輛所有人，致所有人無
      從得知該違規事實，更無可能於期限內到案陳述不服，而
      須待車輛所有人收到裁決書時，始得知該違規事實，且其
      所應負擔之裁罰數額已為最高額之罰鍰，其不合理之處更
      明。是裁處細則第十一條第一項第一款中段所規定關於通
      知書「拒絕簽收視為送達」之規定，係對於行政機關較寬
      鬆之送達程序規定，而非更為嚴格之程序規定，且適用上
      可能發生如前所述不妥並有害人民權利之結果，本院以為
      ，該規定雖可謂係關於送達之技術性、細節性之規定，惟
      一來已增加授權母法即道路交通管理處罰條例所無之限制
      人民權利之規定，二來即令規定於授權母法中，基於落實
      正當行政程序原則之要求，該規定亦因與行政程序法之送
      達之一般規定有所牴觸而違法（至於裁處細則第四十六條
      第一項對於裁決書拒絕簽收視為送達之規定，是否違法，
      因與本案無關，本院暫不表意見）。換言之，對於當事人
      拒絕簽章之通知單，舉發之警察機關，仍應按行政程序法
      之規定送達，始為合法之送達。惟如本件異議人雖拒絕簽
      名，惟仍有收受，並進而繳納罰鍰之行為，自仍屬合法送
      達，難謂無合法送達。
  (四)、查本院為保障異議人之聽審權（陳述意見權利），傳喚異
      議人到庭，惟異議人於本院言詞審理後始具狀請假，本院
      逕依職權訊問到庭證人，合先敘明。訊據當場舉發之證人
      司法警察何春宛結證稱（略以）：對本件有印象，我先翻
      卷才來開庭，但對當事人沒有印象，那天舉發不祇一件，
      只有本件拒簽，拒簽的理由我想不起來，可能看到當事人
      會想得起來。記得我是站在新生路的方向，他直接左轉新
      生路時，我把他攔下。舉發路口依據交道路交通標誌標線
      號誌設置規則第六十五條第一項的規定，祇有設置「遵20
      」的圖，並未設置「機慢車兩段左轉」文字牌示，但在地
      上有繪製機車停車的格子。「遵20」的圖是設置在車行同
      向前方的紅綠燈橫桿上，要看紅綠燈就應該看得到，我認
      為很明顯的地方等語（參見九十四年十二月二十八日訊問
      筆錄）。經核對異議人異議意旨並不否認系爭地點路口前
      方設有「遵２０」之標誌，是該處確實設有「遵２０」標
      誌應堪確定。又異議意旨雖辯稱設置地點在路口前方超過
      三公尺之橫桿上，不符「顯明之處」，惟異議人所指「橫
      桿」，即係證人所述「車行同向前方的紅綠燈橫桿」，是
      駕駛人觀看號誌時亦能同時看見該標誌，已符明顯處，至
      異議人指「因為超過三公尺，頭戴標準安全頭盔又騎用機
      慢車於外側車道之騎士，於向前平視之視線範圍內，顯然
      無法目視」等語。本院以為，該標誌已設置於同向路口多
      時相紅綠燈號誌旁，至於距離若干，與交岔道路之寬度有
      關，如係相距甚遠之四線或甚至八線道道路，已導致無法
      目視清楚時，一般於路口前上方或路旁亦會設置相同標誌
      ，或另設置「機慢車兩段左轉」之文字牌示，本件系爭路
      口寬度僅超過三公尺（不到四公尺）之寬度，加上「遵２
      ０標誌係明顯可辨之「圖像」，而非「文字」，又其係設
      置於路口上方處，而非平視位置，即令非直線位置之車道
      ，而係外側車道之騎士，以其視線仰角範圍計算，所見角
      度自更為範寬廣，對於非文字，而係「圖像」之標誌，即
      無無法目視及無法辨視之理。果如異議人所辯「頭戴標準
      安全頭盔又騎用機慢車於外側車道之騎士，於向前平視之
      視線範圍內，顯然無法目視」云云，豈非要求所有號誌（
      包括紅綠燈等多時相號誌）均應設置於平視視線位置？如
      此不僅勢將造成可以通行車輛之高度受限，且究係以機車
      騎士，或行人，或汽車、大貨車駕駛人之平視高度為準？
      難不成必須設置多枝號誌以因應所有不同高度之用路人，
      足見統一設置於路面上方，以增加仰角距離及視線寬度，
      始為最妥適之設置方式。至於標準安全頭盔所造成視線受
      阻現象，應由駕駛人自行調整自身資勢，以不同角度之視
      線解決之，且衡諸保護頭部意外傷害之利益，尚屬容許風
      險範圍且符比例原則。是此部分異議亦無理由，本院認亦
      無再傳喚異議人之必要。
  (五)、末按「設置規則」第六十五條第一項之規定，機慢車兩段
      左轉標誌「遵２０」，用以告示左轉機器腳踏車或慢車駕
      駛人應遵照號誌指示，在號誌顯示允許直行時先行駛至右
      前方路口之左轉待轉區等待左轉，俟該方向號誌顯示允許
      直行後，再行續駛，以兩段方式完成左轉。本標誌設於實
      施機慢車兩段左轉路口附近顯明之處，並配合劃設機慢車
      左轉待轉區標線。正如異議意旨所不爭執者，「設置規則
      」係依據道路交通管理處罰條例第四條第二項授權制定，
      是屬法規命令性質，除有違授權明確性原則或超出授權範
      圍外自行訂定制裁規定，否則仍屬有效之法規命令（授權
      命令）。是設置規則本條項所定「遵２０」（圖案繪製）
      標誌，或該標誌下緣下方之附牌（「機慢車兩段左轉」文
      字）等，當屬本條例第三條五款之「標誌」，而依體系解
      釋，同條例第四十八條第二款之「標誌」同屬之。至系爭
      路口屬號誌性質之「多時相號誌」雖同樣顯示「允許左轉
      」情形，惟當係表示該路口「不禁止左轉」之意，但機慢
      車之駕駛人必須以「兩段左轉」之方式為之。換言之，多
      時相號誌與「遵２０」標誌必須同時適用為「允許左轉，
      但機慢車必須兩段式左轉」。又兩段式左轉之立法目的在
      保障機慢車駕駛人，不致因與非機慢車之其他車輛搶道而
      造成人身安全之傷害，此等規範行之有年，並非輔實施即
      開始取締，一般智識之國人當得預見此項規範，是無違明
      確性原則，更無異議人所指拘束力孰先孰後之疑義。此部
      分異議亦無理由等語而駁回其聲明異議。
三、惟查：
  (一)、道路交通管理處罰條例第九條第一項規定：「本條例所定
      罰鍰之處罰，行為人接獲違反道路交通管理事件通知單後
      ，於十五日內得不經裁決，逕依第九十二條第三項之罰鍰
      基準規定，向指定之處所繳納結案；不服舉發事實者，應
      於十五日內，向處罰機關陳述意見；其不依通知所定期限
      前往指定處所聽候裁決，且未依規定期限繳納罰鍰結案或
      向處罰機關陳述意見者，處罰機關得逕行裁決之。」第八
      十七條規定：「受處分人，不服第八條主管機關所為之處
      罰，得於接到裁決書之翌日起二十日內，向管轄地方法院
      聲明異議。」由此可知，行為人對違反道路交通管理事件
      處罰之救濟程序，是先由行為人向「處罰機關」陳述意見
      ，再由「處罰機關」依法裁決，行為人對「處罰機關」之
      裁決不服者，再於接到裁決書之翌日起二十日內，向管轄
      地方法院聲明異議，合先敘明。
  (二)、本件聲明異議人於九十四年六月二十五日下午十五時三十
      五分許，在中壢市○○路與環北路口，騎行機車未依兩段
      式左轉，經桃園縣政府警察局中壢分局中福派出所警員何
      春宛依法舉發，掣發「桃園縣政府警察局九十四年六月二
      十五日桃警局交字第ＤＡ00000000號舉發違反道路交通管
      理事件通知單」，交付聲明異議人收執，聲明異議人於九
      十四年七月四日向郵局劃撥繳交罰鍰六百元，於九十四年
      七月七日向臺灣桃園地方法院提出「違反道路交通管理事
      件聲明異議狀」，有各該「舉發違反道路交通管理事件通
      知書」、「郵政劃撥單收據」、「聲明異議狀」在卷可佐
      ，足徵本件聲明異議人並未經「主管機關依法裁決」至明
      ，是以聲明異議人依道路交通管理處罰條例第八十七條第
      一項等相關規定向管轄法院聲明異議，自有未合。
  (三)、詳閱本件聲明異議人之主張：「(一)、撤銷上開通知單所為
      之行政處分；(二)、桃園縣政府警察局等相關警察機關不得
      對本件聲明異議人作成與前開行政處分相同之行政處分；
      (三)該局、該所及該站應負連帶給付返還本件聲明異議人前
      開已繳罰鍰新台幣六百元及郵政劃撥手續費十元（合計六
      百十元）並自前開已繳日即九十四年七月四日起至實際清
      償日止，給付依民法第二百零七條規定給付百分之五之遲
      延利息。」等語，顯係「不服舉發事實」之陳述意見，僅
      因聲明異議人不熟悉道路交通管理處罰條例事件之救濟程
      序而誤向臺灣桃園地方法院聲明異議，應認為係行為人「
      不服舉發事實之陳述意見」，原審法院應將該「聲明異議
      狀」移由「主管機關」依法裁決，俾利行為人於不服主管
      機關之裁決時，得向管轄法院聲明異議。
  (四)、「交通部公路總局新竹區監理所中壢監理站」對本件並未
      掣發任何裁決書，原裁定當事人事欄竟記載「原處分機關
      交通部公路總局新竹區監理所中壢監理站」，亦有未洽。
  (五)、原裁定未察，誤認上開向法院之聲明異議合法，但異議為
      無理由而駁回其異議，尚有未合，爰將原裁定撤銷，發回
      原審法院更為妥適之處理。
據上論結，應依道路交通事件處理辦法第26條，刑事訴訟法第41
3條前段，裁定如主文。
中    華    民    國    95    年    2     月    13    日
                  交通法庭審判長法  官  蔡  長  溪
                                法  官  陳  春  秋
                                法  官  林  俊  益
以上正本證明與原本無異。
不得再抗告。
                                書記官  廖  月  女
中    華    民    國    95    年    2     月    14    日


司法院資訊處製作；財團法人民間司法改革基金會備份。
